最高法院刑事判決　　　　　　一○○年度台上字第四七一九號
上　訴　人　洪慶進
上列上訴人因妨害性自主案件，不服台灣高等法院高雄分院中華
民國九十九年四月二十九日第二審判決（九十九年度上訴字第九
九號，起訴案號：台灣高雄地方法院檢察署九十七年度偵字第二
八０八一號），提起上訴，本院判決如下：
    主  文
上訴駁回。
    理  由
按刑事訴訟法第三百七十七條規定，上訴於第三審法院，非以判
決違背法令為理由，不得為之。是提起第三審上訴，應以原判決
違背法令為理由，係屬法定要件。如果上訴理由書狀並未依據卷
內訴訟資料，具體指摘原判決不適用何種法則或如何適用不當，
或所指摘原判決違法情事，顯與法律規定得為第三審上訴理由之
違法情形，不相適合時，均應認其上訴為違背法律上之程式，予
以駁回。本件原審經審理結果，認上訴人洪慶進與代號0000-000
0B（人別資料詳卷）為同居之男女朋友關係，0000-0000B之姪女
（民國九十年五月生，代號0000-0000 ，人別資料詳卷，下稱甲
女）係未滿十四歲之女子，甲女自三歲起便由0000-0000B照顧。
0000-0000B因擬至上訴人所任職之公司謀職，須前往苗栗縣竹南
鎮○○路參加該公司於九十七年三月二十九日舉行之訓練，遂偕
甲女與上訴人三人於九十七年三月二十七日，投宿於苗栗縣竹南
鎮附近某不詳旅館住宿，上訴人竟先以嘴巴舔咬甲女之陰部，接
著以手指插入甲女陰道為性交得逞之犯行，事證明確，因而維持
第一審論上訴人以對於未滿十四歲之女子為性交，累犯，處有期
徒刑四年之判決，駁回上訴人在第二審之上訴。已詳敘調查、取
捨證據之結果及憑以認定犯罪事實之心證理由，對於上訴人否認
犯行之供詞及其所辯各節認非可採，亦詳加指駁。從形式上觀察
，原判決並無足以影響判決結果之違法情形存在。上訴意旨略以
：(一)、甲女於警詢時陳稱：上訴人用手指摳伊尿尿的地方，時間
在媽媽（指0000-0000B，甲女稱之為媽媽）帶伊去台北的第一天
，伊看連續劇「愛」後睡在椅子上，上訴人將伊抱到床上，上訴
人摸伊時，台北的媽媽還沒回來云云；於偵查中則證稱：上訴人
並未用嘴巴或手摸伊尿尿的地方，當天係媽媽帶伊去台北找爸爸
（指上訴人，甲女稱之為爸爸），到了晚上就坐車回家等語，嗣
於第一審則證稱：到台北是跟爸爸和媽媽一起坐火車去的，台北
爸爸喝酒，喝醉時就躺在床上，伊在床上畫畫，爸爸把伊抱到床
上，脫下伊褲子，在旅館伊一邊喝飲料，一邊看電視，爸爸在喝
酒，睡著之前媽媽就已回來，爸爸摸伊尿尿的地方時已經睡著，
是真的睡著了，因為爸爸已經喝醉云云，先後證述不一，有重大
瑕疵，原審採為判決之基礎，違背證據法則。(二)、證人0000-000
0A（0000-0000B之妹）及賀ＯＯ（甲女之老師）均未親身見聞上
訴人有何對甲女為妨害性自主之行為，渠等所證均係傳聞自甲女
，甲女之證述既有重大瑕疵，則證人0000-0000A及賀ＯＯ之證述
亦不得援為認定犯罪事實之證據，原審採為判決之基礎，亦有可
議。
(三)、高雄市立聯合醫院驗傷診斷證明書僅記載甲女處女膜上半圈
擴大，疑似為舊裂痕等語，但並未確定插入之東西為何，亦無判
定遭性侵之時間，有卷附檢察官電話紀錄單在卷可憑，是該診斷
證明書無法證明甲女之處女膜係於九十七年三月遭人以手指侵入
，與原審判決認定之事實不相適合，原審採為認定犯罪事實之證
據，採證違背證據法則。(四)、測謊係以儀器偵測受測時之生理、
精神狀況是否處於正常平穩狀態。上訴人於測謊當天自外縣市騎
乘機車返回高雄市政府警察局接受測謊，途中因機車故障，上訴
人急忙連絡女友騎機車前來搭載，始順利抵達高雄市政府警察局
，然已遲到約一個小時，且一路奔波，急忙趕路，恐遲到過久，
甚為緊張，情緒、心理大受影響，自足以影響測謊之正確性，原
判決採為認定事實之證據，顯有未洽。(五)、甲女於第一審證稱：
上訴人喝醉，摸伊尿尿的地方時是睡著，因為上訴人每次喝完都
會睡覺等語。是縱採信甲女之證詞，當時上訴人已處於酒醉狀態
，因酒醉而導致精神障礙，致欠缺依辨識而為行為之能力，且非
因自招所致，自屬不罰，原審就上開有利於上訴人之證據，未予
審酌，亦有疏漏。(六)、上訴人將甲女視為己出，上訴人不認識
0000-0000B之妹，不知伊為何要誣陷上訴人，上訴人要求重新測
謊，及請甲女之生父出庭舉證等語。惟按：(一)、採證認事、取捨
證據及證據證明力之判斷，乃事實審法院之職權，苟其採證認事
之論斷無違證據法則，即不容指為違法。原判決係綜合甲女及證
人0000-0000A於警詢、偵查及第一審之證述，證人賀ＯＯ於偵查
中之證述，並參酌記載甲女之陰部處女膜上半圈擴大，疑為舊裂
痕之高雄市立聯合醫院高市衛醫字ＯＯＯＯ號受理疑似性侵害事
件驗傷診斷書，甲女受有創傷後壓力症候群之高雄榮民總醫院精
神狀況鑑定書，及上訴人經測謊鑑定結果：認其就「九十七年三
月二十七日手指未插入甲女陰道」之陳述，呈不實反應之高雄市
政府警察局ＯＯ年Ｏ月Ｏ日高市警鑑字第０ＯＯ００Ｏ０ＯＯＯ
號測謊鑑定書等證據資料，憑以認定上訴人有對甲女為性交之犯
行，其說明與審認，俱與卷存訴訟資料相符，論斷亦無違論理及
經驗法則，不容任意指為違法。(二)、證人之陳述有部分前後不符
，或相互間有所歧異時，究竟何者為可採，法院仍應依證據法則
，本於自由心證予以斟酌，非謂一有不符或矛盾，即應認全部均
不可採，如其基本事實之陳述，與真實性無礙時，則仍非不得予
以採信。原判決於理由內已說明：甲女於警詢及第一審審理時，
就其於旅社遭上訴人以手指伸入陰道之指述，前後一致，復有前
揭證據資料可佐，以甲女稚齡，對性事尚無所悉，應無編造遭受
性侵害情節之能力，是甲女所證足堪採信。核原判決所為說明於
法並無不合。又驗傷診斷證明書固未記載甲女之性器官係於何時
遭何物插入，然得作為甲女指訴是否可信之補強證據，原審採為
判決之基礎，並無違背證據法則，不容任指為違法，而據為第三
審上訴之合法理由。(三)、原判決於理由內已敘明：上訴人於受測
謊之前，僅係乘坐證人0000-0000B所騎之機車前往警局，本身並
非騎機車之人，所受壓力較低，尚不致對其測謊檢測產生不正確
之影響等由，因認上訴人相關辯解，亦無可採（見原判決第四頁
）。上訴人徒憑己見，就此再事爭辯，亦非第三審上訴之合法理
由。
(四)、證人如係就個人感官知覺作用直接體驗之事實而為陳述，因
係就其親身體驗事實而為陳述，並非傳聞證據。如證人證述內容
係轉述第三人陳述之內容，且用以證明待證事實之存否者，因屬
傳聞證據，應依傳聞法則定其證據能力之有無。證人0000-0
000A及賀ＯＯ就其渠等聽聞甲女所為陳述受性侵害部分，係屬親
身經歷體驗之事實，依上開說明，原審採為甲女陳述之補強證據
，於法並無不合，執以指摘，殊非第三審上訴之合法理由。(五)、
所謂對於被告有利之證據不予採納者，應說明其理由，係指該項
證據倘予採納，能予推翻原判決所確認之事實，而得據以為有利
於被告之認定者而言。如非此項有利於被告之證據，縱未於判決
內說明其不足採納之理由，因本不屬於上開範圍，自不得據以為
第三審上訴之適法理由。又刑法第十九條第一項及第二項固規定
：「行為時因精神障礙或其他心智缺陷，致不能辨識其行為違法
或欠缺依其辨識而行為之能力者，不罰。」「行為時因前項之原
因，致其辨識行為違法或依其辨識而行為之能力，顯著減低者，
得減輕其刑。」然同條第三項亦規定：「前二項規定，於因故意
或過失自行招致者，不適用之。」上訴人係因自己之故意行為而
招致本犯行，依刑法第十九條第三項規定自難免責。原判決雖未
說明甲女所證上訴人酒醉、睡著等情，如何不足為上訴人有利之
認定，然既不能推翻原判決所認定之事實，自與理由不備有間。
(六)、本院為法律審，僅以審核下級審法院裁判有無違背法令為職
責，故當事人不得向本院提出新主張。上訴人於上訴本院時始聲
請重為測謊鑑定及傳喚證人，自非適法之第三審上訴理由。經核
上訴意旨係置原判決所為明白論斷於不顧，仍持已為原判決指駁
之陳詞，再為事實上之爭執，或就不影響判決結果之事項指摘原
判決違法，難認已符合首揭法定之第三審上訴要件，其上訴違背
法律上之程式，應予駁回。
據上論結，應依刑事訴訟法第三百九十五條前段，判決如主文。
中    華    民    國  一○○  年    八    月  二十四  日
                      最高法院刑事第六庭
                          審判長法官  邵  燕  玲  
                                法官  李  伯  道  
                                法官  孫  增  同  
                                法官  李  嘉  興  
                                法官  呂  丹  玉  
本件正本證明與原本無異
                                      書  記  官  
中    華    民    國  一○○  年    九    月    一    日
                                                      Q